【裁判字號】    97,訴,437
【裁判日期】    970924
【裁判案由】    違反毒品危害防制條例等
【裁判全文】
臺灣臺南地方法院刑事判決               97年度訴字第437號
公  訴  人  臺灣臺南地方法院檢察署檢察官
被      告  庚○○
選任辯護人  涂欣成  律師
            洪梅芬  律師
            李季錦  律師
被      告  己○○
選任辯護人  彭大勇  律師
被      告  丙○○
選任辯護人  陳文卿  律師
被      告  乙○○
選任辯護人  黃鈴  律師
上列被告等因違反毒品危害防制條例等案件，經檢察官提起公訴
（96年度偵字第16863號、97年度偵字第4062號），本院判決如
下：
    主    文
丙○○明知為禁藥而轉讓，處有期徒刑陸月；又明知為禁藥而轉
讓，處有期徒刑陸月；又明知為禁藥而轉讓，處有期徒刑伍月。
應執行有期徒刑壹年肆月。被訴販賣第三級毒品部分無罪。
乙○○明知為禁藥而轉讓，處有期徒刑陸月，減為有期徒刑月
；又明知為禁藥而轉讓，處有期徒刑陸月；又明知為禁藥而轉讓
，處有期徒刑陸月。應執行有期徒刑壹年貳月。被訴幫助販賣第
三級毒品部分無罪。
庚○○無罪。
己○○無罪。
    事    實
一、緣K他命係屬毒品危害防制條例第二條第二項第三款之第三
    級毒品，亦屬藥事法第二十二條第一項第一款所稱之禁藥。
    丙○○基於轉讓兼具藥事法之禁藥及毒品危害防制條例之第
    三級毒品性質之K他命之犯意，分別於民國九十六年十一月
    十四日、九十六年十一月十五日，在其屏東縣屏東市○○路
    二巷四九號十一樓住處，及於同年十一月二十日上午七時許
    ，在庚○○台南市安平區○○○街二二巷五號六樓之十二住
    處，無償轉讓摻有K他命毒品之香菸予甲○○施用總計三次
    。
二、乙○○基於轉讓兼具藥事法之禁藥及毒品危害防制條例之第
    三級毒品性質之K他命之犯意，分別於九十六年一月六日凌
    晨三時三十八分二十九秒、同年七月二十一日凌晨五時四十
    一分十八秒及同年八月四日十七時十八分五十秒許，其友人
    潘貞妤（違反毒品危害防制條例部分另經檢察官為不起訴處
    分）以0000000000號行動電話撥打乙○○使用之0000000000
    號行動電話，向乙○○表示欲購買第三級毒品K他命，乙○○隨即於當日向姓名、年籍不詳、綽號「阿輝」之成年男子
    ，以每小包約零點八公克新台幣（下同）八百元之價格購買
    第三級毒品K他命總計七小包後，再由乙○○於當日分別無
    償轉讓予潘貞妤施用總計三次（其中二次各二小包，一次三
    小包）。
三、案經臺南縣警察局新化分局報告暨台灣台南地方法院檢察署
    檢察官簽分偵查後起訴。
    理    由
壹、證據能力方面：本件檢察官所指被告等人犯罪之證據之證據
    能力之認定，詳如先前裁定中「本院認定有無證據能力」欄
    所載。
貳、有罪部分：
  一被告丙○○轉讓k他命予甲○○部分：
    (一)訊據被告丙○○固坦承有於九十六年十一月二十日七時許
      ，在共同被告庚○○前開住處，無償轉讓摻有k他命毒品
      之香菸予甲○○施用等情，惟矢口否認有於九十六年十一
      月十四日、十五日，轉讓摻有k他命之香菸予甲○○施用
      之犯行，辯稱：伊在屏東市○○路二巷四九號十一樓之住
      處，在九十六年初就沒承租了，不可能十一月份還在那裡
      轉讓毒品兩次云云。
    (二)惟查，證人甲○○前於檢察官偵查中具結證稱：九十六年
      十一月二十日大約早上六點施用k他命，k他命是丙○○的
      ，就是他這次買來的k他命，我拿來抽二支菸，二支加起
      來大約不到半克，丙○○知道我拿他的菸來抽，沒有反對
      ，也沒有收錢，除了今天這次之外，他之前共提供二次k
      他命給我施用，第一次是九十六年十一月十四日，第二次
      是九十六年十一月十五日晚上九點多，我去他家中找他，
      他拿二支k他命菸給我，這兩次丙○○沒有跟我收錢，因
      為我跟他是好朋友，這三次我施用後確實都是k他命沒錯
      等語（見九十六年度偵字第一六八六三號卷二之一第一五
      二至一五三頁）；復於偵查中具結證稱：丙○○提供二次
      k他命供我使用之事確係屬實，他沒有跟我收錢等語（見
      九十六年度偵字第一六八六三號卷二之一第二六八頁）。
      茲互核上開證人甲○○之證述與被告丙○○所供於九十六
      年十一月二十日之轉讓k他命犯行部分之自白相符，堪以
      採信。而證人甲○○就被告丙○○於九十六年十一月十四
      、十五日之轉讓k他命之時間、地點及數量均證述甚詳，
      就此部分之證詞亦足堪採信。是本件事證明確，被告丙○○轉讓k他命之犯行，洵堪認定。
  二被告乙○○轉讓k他命予潘貞妤部分：
    (一)訊據被告乙○○固坦承於九十六年一月六日凌晨三時三十
      八分二十九秒、同年七月二十一日凌晨五時四十一分十八
      秒及同年八月四日十七時十八分五十秒許，經其友人潘貞
      妤以使用之0000000000號行動電話撥打伊使用之00000000
      00號行動電話，表示欲購買k他命，伊隨即分別向姓名、
      年籍不詳、綽號「阿輝」之成年男子，以每小包約零點八
      公克八百元之價格購買第三級毒品K他命總計七小包後，
      伊再轉交予潘貞妤施用總計三次（其中二次各二小包，一
      次三小包）之事實，然矢口否認有何轉讓毒品之犯意，辯
      稱：伊乃受潘貞妤之託，代其購買k他命云云。
    (二)經查，證人潘貞妤前於檢察官偵查中具結證稱：我印象中
      有請乙○○幫我調過k他命二次。（經提示九十六年一月
      六日上午三時三十八分0000000000、0000000000通聯紀錄
      ）要拿菸就是要請她幫我調k他命，我要請她幫我把k他命
      放在菸裡面，我有需要k他命，所以請乙○○幫我弄到，
      我記得是我們打完電話的當天，但是時間不記得了，她應
      該是拿到我家給我的，她拿二包小包夾鍊袋的k他命給我
      ，二包加起來大約一點六公克，她跟我收一包八百元，二
      包共一千六百元。（經提示九十六年七月二十一日上午五
      時四十一分0000000000、0000000000通聯紀錄）我電話中
      原本是要跟她拿一粒眠跟k他命，但是實際上我只有拿到k
      他命，應該是打完電話的當天，時間不記得了，她應該是
      拿到我家給我的，我這次也是拿到二包總共重一點六公克
      的k他命，她跟我收一千六百元，不知道她是跟誰買的，
      也不知道她是用多少錢買的，她有無差價我也不知道。（
      經提示九十六年八月四日下午五時十八分0000000000、00
      00000000通聯紀錄）我電話中原本是要跟她拿二包k他命
      ，但是她說她朋友要抬高價格，她問我要不要多拿，我才
      會說拿三包。應該都是通話完的當天，時間不記得，她應
      該也是拿到我家中給我，我印象中這次是拿到三包，我不
      太確定，每包重零點八公克，總共二點四公克，每包價格
      也是八百元，三包二千四百元，這三次我施用起來確實都
      是k他命沒有錯等語（見九十六年度偵字第一六八六三號
      卷二之一第一五八、一五九頁）。而被告乙○○於檢察官
      偵查中亦供稱：伊僅有轉交毒品一次予潘貞妤，其他都是
      和潘貞妤合資購買等語 (見上開偵查卷第二二八頁)。經
      核證人潘貞妤之證詞與被告乙○○之供述，就被告乙○○
      有轉讓毒品k他命予證人潘貞妤乙情確屬相符，且綜觀全
      卷，並無積極證據證明被告乙○○就轉讓毒品予證人潘貞
      妤部分確有獲取利差，而檢察官亦未認定被告乙○○就此
      部分係屬賣毒之行為，是以綜參上開證人之證詞及被告乙○○之供詞，足認被告乙○○確有轉讓k他命三次之犯行
      無訛，是被告乙○○轉讓k他命之犯行，足堪認定。
  三論罪科刑
    (一)按k他命係屬毒品危害防制條例第二條第二項第三款之第
      三級毒品，同時亦屬藥事法第二十二條第一項第一款所稱
      之禁藥（即藥事法第二十二條第一款所稱之「經中央衛生
      主管機關明令公告禁止製造、調劑、輸入、輸出、販賣或
      陳列之毒害藥品」）。而明知為禁藥而轉讓者，藥事法第
      八十三條亦定有處罰明文。故行為人明知為禁藥即k他命
      而轉讓予他人者，除成立毒品危害防制條例第八條第三項
      之轉讓第三級毒品罪外，亦構成藥事法第八十三條第一項
      之轉讓禁藥罪，此係屬同一犯罪行為而同時有二種法律可
      資處罰之法條（規）競合情形，應依「重法優於輕法」、
      「後法優於前法」等法理，擇一處斷（最高法院九十七年
      度台上字第三四九○號判決意旨參照）。查毒品危害防制
      條例第八條第三項轉讓第三級毒品罪之法定本刑為三年以
      下有期徒刑，得併科新台幣三十萬元以下罰金。而九十三
      年四月二十一日修正後藥事法第八十三條第一項轉讓禁藥
      罪之法定本刑為七年以下有期徒刑，得併科新台幣五百萬
      元以下罰金，則修正後藥事法第八十三條第一項之罪之法
      定本刑，顯較毒品危害防制條例第八條第三項之罪之法定
      本刑為重，依前述「重法優於輕法」之法理，
      本件被告丙○○、乙○○轉讓k他命之行為，自應適用藥
      事法第八十三條第一項之規定處斷。
    (二)核被告丙○○三次所為，各係犯藥事法第八十三條第一項
      之轉讓禁藥罪；被告乙○○三次所為，各係犯藥事法第八
      十三條第一項之轉讓禁藥罪。被告丙○○上開三次轉讓k
      他命之犯行，犯意各別，行為互殊，應分論併罰；被告乙○○上開三次轉讓k他命之犯行，犯意各別，行為互殊，
      亦應分論併罰。爰審酌被告丙○○、乙○○均明知k他命
      對人體之危害非輕，竟轉讓予他人使用，足以使受讓之施
      用者導致精神障礙、性格異常，甚至造成生命危險之生理
      成癮性及心理依賴性，戕害國民身心健康，且被告丙○○
      犯後坦承第三次之轉讓毒品之犯行，及被告乙○○之犯罪
      後態度等一切情狀，對被告丙○○、乙○○各量處如主文
      所示之刑，並就被告丙○○定其應執行刑。而被告乙○○
      第一次轉讓之時間在九十六年四月二十四日前，且合於減
      刑條件，爰依中華民國九十六年罪犯減刑條例之規定，予
      以減刑如主文所示，並與其他二次之轉讓犯行，定其應執
      行刑，以資懲儆。
、無罪部分
  一公訴意旨略以：
    (一)被告庚○○基於販賣K他命毒品營利之不法犯意，於不詳
      時間，向姓名、年籍不詳、綽號「阿賢」之人購得數量不
      詳之毒品k他命，分別於九十六年八月間某日及同年九月
      八日凌晨二時一分十三秒許，於乙○○以其使用之000000
      0000號行動電話撥打被告庚○○使用之0000000000號行動
      電話詢問時，以每公克八百元之價格，約定販售各約二公
      克之K他命予乙○○，乙○○隨即自行前往被告庚○○位
      在臺南市安平區○○○街二二巷五號六樓之十二租屋處取
      得上揭所購買之毒品施用。被告庚○○另於九十六年六月
      十一日後某日，在上址以一公克五百元之價格，販賣重約
      一公克之K他命毒品予己○○。因認被告庚○○涉有毒品
      危害防制條例第四條第三項之販賣第三級毒品罪嫌。
    (二)被告己○○基於販賣K他命毒品牟取不法利益之犯意，於
      九十六年十一月二十日前某日，透過網際網路向姓名、年
      籍不詳之人以五萬元之價格販入重約四百公克之K他命毒
      品（分裝成四包，每包約一百公克，顏色微黃），被告己○○向友人借得上述金額後與該姓名年籍不詳之毒販約定
      在臺南市天堂鳥PUB店交付而持有上揭毒品，嗣因認品質
      不佳，即透過庚○○之介紹欲向丙○○（另涉販賣及轉讓
      毒品犯罪事實詳下述）換取品質較佳之純白色K他命毒品
      。嗣經庚○○聯絡丙○○後，丙○○於九十六年十一月二
      十日五時許，偕同友人甲○○至上開庚○○住處，庚○○
      即以使用之0000000000號行動電話撥打予被告己○○（使
      用電話號碼為0000000000號）通知其前來，被告己○○收
      訊後，隨即攜帶上揭約重四百公克K他命毒品、電子磅秤
      二具及夾鏈袋一包至庚○○住處，與丙○○欲互相調取數
      目不詳之K他命毒品而販賣之，經丙○○將所持有之K他命
      一包（重約一百零一公克，呈白色）交予被告己○○檢視
      ，為被告己○○持有後即為到場搜索之警方查獲。因認被
      告己○○涉有毒品危害防制條例第四條第三項之販賣第三
      級毒品罪嫌。
    (三)被告丙○○基於販賣K他命毒品營利之不法犯意，於不詳
      時間，向姓名、年籍不詳、綽號「阿KEN」之人購得數量
      不詳之上揭毒品，並透過有幫助其販賣上揭毒品犯意之被
      告乙○○介紹欲購買之戊○○，被告乙○○於九十五年七
      月初某日帶同戊○○前往被告丙○○位在屏東縣屏東市○○路二巷四九號十一樓住處，邱、曾二人合資由被告乙○○出資六千元、戊○○則出資二萬一千元，總計以二萬七
      千元之金額，以每公克八百元至一千元不等之價格向被告
      丙○○購買K他命約三十公克。戊○○另於九十五年八月
      中旬某日委託被告乙○○至被告丙○○上址住處，以二萬
      七千元之金額向被告丙○○購買K他命三十公克。被告乙○○另於九十五年八月某日時，又自行前往被告丙○○住
      處購買數量不詳之K他命毒品一次。因認被告丙○○涉有
      毒品危害防制條例第四條第三項之販賣第三級毒品罪嫌、
      被告乙○○涉有刑法第三十條第一項、毒品危害防制條例
      第四條第三項之幫助販賣第三級毒品罪嫌。
  二法律規定及判決先例：
    (一)按被告未經審判證明有罪確定前，推定其為無罪；又犯罪
      事實應依證據認定之，無證據不得認定犯罪事實，刑事訴
      訟法第一百五十四條第一項、第二項定有明文。次按不能
      證明被告犯罪者，應諭知無罪之判決，同法第三百零一條
      定有明文。
    (二)又按事實之認定，應憑證據，如未能發現相當證據，或證
      據不足以證明，自不能以推測或擬制之方法以為裁判基礎
      ，最高法院四十年台上字第八十六號判例可資參照。而所
      謂證據，係指足以證明被告有犯罪行為之積極證據而言，
      該項證據須適於為被告犯罪之證明者，始得採為斷罪之資
      料，最高法院六十九年台上字第四九一三號判例可資參考
      。
    (三)再按認定不利於被告之事實，須依積極證據，茍積極證據
      不足為不利於被告事實之認定時，即應為有利於被告之認
      定，更不必有何有利之證據，最高法院亦著有三十年上字
      第八一六號判例足參。
    (四)認定犯罪事實所憑之證據，雖不以直接證據為限，間接證
      據亦包括在內；然而無論直接或間接證據，其為訴訟上之
      證明，須於通常一般之人均不致有所懷疑，而得確信其為
      真實之程度者，始得據為有罪之認定，倘其證明尚未達到
      此一程度，而有合理之懷疑存在時，即應為被告無罪判決
      之諭知（最高法院七十六年台上字第四九八六號判例意旨
      參照）。
    (五)復按檢察官就被告犯罪事實，應負舉證責任，並指出證明
      之方法，刑事訴訟法第一百六十一條第一項定有明文。而
      檢察官對被告犯罪事實應負舉證責任，並指出證明之方法
      ，係指檢察官除應就被告之犯罪實負提出證據之責任外，
      並應負說服之責任，使法官確信被告犯罪構成事實之存在
      。而法院於第一次審判期日前，審查檢察官起訴或移送併
      辦意旨及全案卷證資料，依客觀之論理與經驗法則，從形
      式上審查，即可判斷被告顯無成立犯罪之可能者，例如：
      (一)、起訴書證據及所犯法條欄所記載之證據明顯與卷證資
      料不符，檢察官又未提出其他證據可資證明被告犯罪；(二)
      、僅以被告或共犯之自白或告訴人之指訴，或被害人之陳
      述為唯一之證據即行起訴；(三)、以證人與實際經驗無關之
      個人意見或臆測之詞等顯然無證據能力之資料（有無證據
      能力不明或尚有爭議，即非顯然）作為起訴證據，又別無
      其他證據足資證明被告成立犯罪；(四)、檢察官所指出之證
      明方法過於空泛，如僅稱有證物若干箱或帳冊若干本為憑
      ，至於該證物或帳冊之具體內容為何，均未經說明；(五)、
      相關事證未經鑑定或勘驗，如扣案物是否為毒品、被告尿
      液有無毒物反應、竊佔土地坐落何處等，苟未經鑑定或勘
      驗，顯不足以認定被告有成立犯罪可能等情形，均應以裁
      定定出相當合理之期間通知檢察官補正證明方法。辦理刑
      事訴訟法案件應行注意事項第九五項定有明文。
    (六)是以，綜上規定及說明，若刑事案件有以上之情形，而檢
      察官於起訴後，法院於公訴人蒞庭實行公訴，經法院予提
      出證據證明及說服法院之機會，而無法提出足以說服法院
      被告有起訴之犯罪事實之證據，自應為被告無罪之判決，
      亦屬至明。
  三本件公訴意旨認被告庚○○涉有毒品危害防制條例第四條第
    三項之販賣第三級毒品罪嫌，無非係以證人即共同被告己○○及乙○○二人之證述，及台灣台南地方法院檢察署九十六
    年度偵字第四九五二號、第五○四七號、第五○四八號、第
    五○四九號、第五四一七號檢察官起訴書各一份為證；認被
    告己○○涉有毒品危害防制條例第四條第三項之販賣第三級
    毒品罪嫌，無非係以證人即共同被告庚○○及丙○○之證述
    ，及扣押物品清單、高雄市凱旋醫院濫用藥物成品檢驗鑑定
    書各一份為證；認被告丙○○涉有毒品危害防制條例第四條
    第三項之販賣第三級毒品罪嫌，無非係以證人即共同被告乙○○，及證人戊○○、甲○○之證述，及扣押物品清單、高
    雄市凱旋醫院濫用藥物成品檢驗鑑定書各一份為證；認被告
    乙○○涉有刑法第三十條第一項、毒品危害防制條例第四條
    第三項之幫助販賣第三級毒品罪嫌，無非係以證人即共同被
    告丙○○、證人戊○○之證述，及扣押物品清單、高雄市凱
    旋醫院濫用藥物成品檢驗鑑定書各一份為證。
  四經本院查：
    (一)關於測謊鑑定報告之證據能力：
      按測謊鑑定，形式上須符合測謊基本要件，如：1.經受測
      人同意配合，並已告知得拒絕受測，以減輕受測者不必要
      之壓力；2.測謊員須經良好之專業訓練與相當之經驗；3.
      測謊儀器品質良好且運作正常；4.受測人身心及意識狀態
      正常；5.測謊環境良好，無不當之外力干擾等等，始可能
      獲致正確之結論。苟缺其一，即足以動搖測謊整體結構，
      而影響測謊結果之實質（最高法院九十二年度台上字第二
      二八二號、九十三年度台上字第一九三八號裁判要旨參照
      ）。經查，被告庚○○、己○○於本院審理中，經被告己○○之辯護人聲請，並徵得被告庚○○、己○○及檢察官
      之同意（見九十七年五月二十八審判筆錄），指定法務部
      調查局測謊鑑定人於九十七年七月八日對其二人施以測謊
      鑑定。測謊鑑定實施前，業經鑑定人向被告庚○○及己○○進行測前會談，告知得拒絕測謊及有隨時中止測試之權
      利等事項，並於觀察、詢問其身心狀況、測謊問題解說、
      測謊儀器解說，由被告庚○○及己○○親自簽署測試同意
      書。此有該局測謊鑑定過程參考資料所附測謊程序說明、
      測謊對象身心狀況調查表、測謊同意書各一份在卷可稽。
      而測謊鑑定進行地點，位在該局測謊室，測試施測環境具
      影音監視功能、空調、隔音，無外界干擾因素，經評估良
      好，測謊儀器係美國拉法葉儀器公司製造（LafayetteIns
      trum ent Co.），型號761-98GA，測前檢查紀錄功能，無
      故障因素，施測鑑定人辛○○於法務部調查局研習測謊技
      術結業，並有該局測謊鑑定過程參考資料所附參考資料明
      細表、測謊程序說明、法務部調查局結業證書各一份在卷
      足憑，應認有證據能力，合先敘明。是以，本件就被告庚○○、己○○二人所為測謊之鑑定報告即法務部調查局九
      十七年七月十五日調科壹字第○九七○○二五六五○○號
      鑑定書係具有證據能力，已堪認定。
    (二)被告庚○○被訴販賣第三級毒品罪部分：
      1.販賣第三級毒品K他命予共同被告乙○○部分：
        (1)按毒品危害防制條例第十七條規定，犯第四條第一項
          至第四項、第五條第一項至第四項前段、第六條第一
          項至第四項、第七條第一項至第四項、第八條第一項
          至第四項、第十條或第十一條第一項、第二項之罪，
          供出毒品來源，因而破獲者，得減輕其刑，證人陳世
          國係因涉嫌犯該條例第十條第二項之施用第二級毒品
          罪，為警查獲，有其警訊筆錄在卷可稽，則其證述所
          施用之第二級毒品安非他命係向被告購買，屬有利於
          己之供述，縱其證言無瑕疵，亦不能專憑其證言為被
          告有販賣安非他命事實之認定，最高法院八十九年度
          台上字第二一八號判決意旨參照。經查，本件檢察官
          所舉被告庚○○販賣毒品予共同被告乙○○之人證部
          分僅有證人即共同被告乙○○一人，而證人乙○○雖
          具結證稱其於九十六年八、九月，在被告庚○○上開
          住處購買第三級毒品k他命乙情，惟因販賣第三級毒
          品係屬最輕本刑為五年有期徒刑以上之重罪，而購買
          毒品之人如供出毒品來源，又有法定得減輕其刑之誘
          因，揆諸前開判決意旨，購買毒品者即共同被告乙○○供出其毒品之來源者，係屬有利於己之供述，縱其
          證言無瑕疵，亦不得逕以購買毒品者單方面之證述而
          入被告庚○○於罪，自仍須確有其他相關之佐證方足
          認定被告庚○○確有賣毒之犯行。
        (2)次查，證人即共同被告乙○○於偵查中具結證稱：我
          向庚○○購買二次，在今年，一次在四月，一次在八
          月，每次買二克，花一千六百元等語（見九十六年度
          偵字第一六八六三號卷二之一第一四七頁）；復於偵
          查中具結證稱：確實跟庚○○購買二次k他命，時間
          在九十六年八、九月間，是他被收押出來之後，我打
          電話給他，在他永華六街的住處交貨，一次買二克，
          一克八百元等語（見九十六年度偵字第一六八六三號
          卷二之一第二九一頁）；再於本院審理時到庭證稱：
          他在警察局的時候叫我不要指證他，開庭的時候他叫
          我不要指證他，我當然沒有指證他，九十六年十一月
          二十日之指證因為只有這件事情。九十六年十一月二
          十日作證向庚○○購買，一次在八月，一次在四月，
          這次作證實在，(嗣改稱)九十六年八、九月份跟庚○○購買係因我確實有跟他購買，時間我真的忘記了，
          我一直都是向他購買的，我只是大概說一個時間而已
          ，我也是有跟別人買過東西，但是總不可能說我跟誰
          買，我一一的時間都記下來等語（見本院九十七年八
          月二十七日審判筆錄）。惟查，證人即共同被告乙○○前於偵查中之二次證詞，就購買k他命之時間陳述
          前後不一，且其既已清楚描述購買時間係於被告庚○○被收押出來後即九十六年八、九月間，足見證人即
          共同被告乙○○就向被告庚○○購買k他命之時間仍
          有記憶，非如其於審理中所稱忘記購買之時間，故證
          人即共同被告乙○○前開於偵查中、審理中之證言即
          屬相互矛盾而存有瑕疵，不足採信。
        (3)再按一般經驗法則，販賣毒品之毒販通常於其住居所
          常藏有販毒之工具如分裝毒品之電子秤、夾鍊袋，分
          裝吸管及大量之毒品、現金等物。惟查，檢察官於九
          十六年十一月二十日持本院所核發之搜索票搜索被告
          庚○○之住處，並未發現與被告庚○○販賣毒品相關
          之任何物證，故被告庚○○是否確有販賣毒品k他命
          予共同被告乙○○之犯行，即存有合理之懷疑，自不
          得單以證人乙○○上開有瑕疵之證詞即入被告庚○○
          於販毒之重罪。
      2.販賣第三級毒品K他命予共同被告己○○部分：
        (1)經查，本件檢察官所舉被告庚○○販賣毒品予共同被
          告己○○之人證部分僅有證人即共同被告己○○一人
          ，而證人己○○雖證稱其於九十六年六月十一日，在
          被告庚○○上開住處購買第三級毒品k他命乙情，惟
          因販賣第三級毒品係屬最輕本刑為五年有期徒刑以上
          之重罪，而購買毒品之人如供出毒品來源，又有法定
          得減輕其刑之誘因，揆諸前開判決意旨，購買毒品者
          即共同被告己○○供出其毒品之來源者，係屬有利於
          己之供述，縱其證言無瑕疵，亦不得逕以購買毒品者
          單方面之證述而入被告庚○○於罪，自仍須確有其他
          相關之佐證方足認定被告庚○○確有賣毒之犯行。
        (2)次查，證人即共同被告己○○前於檢察官偵查中具結
          證稱：庚○○沒有販賣或轉讓K他命給我等語（見九
          十六年度偵字第一六八六三號卷二之一第一三八頁）
          ；復於偵查中具結證稱：是在九十六年八月時候，在
          庚○○住處買K他命一次，買一包約一克五百元等語
          （見九十六年度偵字第一六八六三號卷二之一第三四
          五頁），是其於偵查中之證言即屬相互矛盾而存有瑕
          疵，自不足採。
        (3)再者，本件檢察官於九十六年十一月二十日持本院所
          核發之搜索票搜索被告庚○○之住處，並未發現與被
          告庚○○販賣毒品相關之任何物證，故被告庚○○是
          否有確有販賣毒品k他命予共同被告己○○之犯行，
          即存有合理之懷疑。
      3.綜上所查，本件檢察官所舉被告庚○○販毒之證據，僅
        有證人即共同被告（購買毒品者）之乙○○、己○○二
        人單方面之供證，且證人即共同被告乙○○、己○○二
        人之證詞均顯有瑕疵而不足採信，業如上述，是揆諸前
        開最高法院之判決意旨及上開法律規定及判決先例，應
        認檢察官就被告庚○○販賣第三級毒品k他命之犯行並
        無充分之積極證據，而使本院產生明確有罪之心證，且
        經本院遍查全案卷證，亦不足以認定被告庚○○確有販
        賣毒品k他命之犯行，則依據刑事訴訟法所揭諸之「無
        罪推定原則」，自應將疑點利益歸於被告庚○○，是以
        本院自應為被告庚○○無罪之諭知。
    (三)被告己○○被訴販賣第三級毒品罪部分：
      1.證人即共同被告庚○○於檢察官偵查中具結證稱：九十
        六年十一月二十日有打電話，二、三十通，叫己○○來
        聊天及拉K，但他沒有接，最後一通才接，當天現場警
        方扣到四包黃色k他命及一包白色k他命及電子磅秤是己○○的，他帶到我家的，當天是己○○帶來好像是要賣
        給丙○○的等語（見九十六年度偵字第一六八六三號卷
        二之一第二七三頁）；復於偵查中具結證稱：九十六年
        十一月二十日在我住處扣得之k他命毒品五大包、電子
        磅秤、夾鍊袋是己○○的，我不知道他為何帶這些來，
        不知道他是否要跟丙○○交易，我在偵查時所說己○○
        帶來好像要賣給丙○○，那是我猜想的，因為我當天神
        智不清，我有施用k他命等語（見九十六年度偵字第一
        六八六三號卷二之一第三四七頁），足見證人即共同被
        告庚○○證述被告己○○欲販賣k他命一節，係其個人
        推測之詞，自不能證明被告己○○有販賣k他命之情事
        。另外，證人即共同被告庚○○於本院審理時到庭證稱
        ：己○○到的時候，丙○○起來了，所以己○○帶來的
        東西，丙○○有看到，己○○帶一個袋子，後來有拿一
        包k他命起來，他把k他命放桌上，是大包的，忘了什麼
        顏色，警方剛進來的時候，桌上的k他命都沒有人承認
        ，但是袋子裡面的，己○○承認，己○○跟丙○○在客
        廳時，沒有講到要交換k他命等語（見本院九十七年五
        月二十八日審判筆錄），而就證人此部分之證言亦不能
        就被告己○○確有販賣k他命之情事，為積極之證明，
        而使本院就被告己○○確有賣毒一事，產生明確之心證
        。
      2.證人即共同被告丙○○於檢察官偵查中具結證稱：我不
        知道己○○為何說他有一包一零一公克k他命要跟我換
        ，我帶的k他命都在我身上等語（見九十六年度偵字第
        一六八六三號卷二之一第一四三頁）；復再具結證稱：
        現場搜到四包黃色及一包白色k他命不是我的，我不清
        楚是誰帶去的，沒有向庚○○或己○○要求換貨等語（
        見九十六年度偵字第一六八六三號卷二之一第二六八頁
        ）；再於本院審理時到庭證稱：警方進屋時，在客廳桌
        上看到k他命，大包的有五包，還有其他小包的。我睡
        醒的時候，桌上就有那些東西，所以不知道是誰帶來的
        ，睡前沒有那些東西，沒有要用身上的k他命與己○○
        交換等語（見本院九十七年五月二十八日審判筆錄），
        可知證人即共同被告丙○○否認與被告己○○交換k他
        命之情事，其上開證言自不能證明被告己○○有交換k
        他命之事實，進而亦不能證明被告己○○被訴販賣k他
        命之事實。
      3.茲相互勾稽上開證人即共同被告庚○○、丙○○之證述
        ，被告己○○有無與證人即共同被告丙○○交換k他命
        一節，此部分並無積極證據足以證明，從而，被告己○○是否已著手於交換k他命，甚或欲販賣之，是否有賣
        毒之犯行，即存在有合理之懷疑。
      4.另參以被告己○○經法務部調查局測謊時，對於其未販
        賣過毒品之問題，無情緒波動之反應，經法務部調查局
        測謊鑑定研判並未說謊，有該局九十七年七月十五日調
        科南字第○九七○○二五六五○○號鑑定書一紙在卷可
        稽，自得資為被告己○○有利認定之依據，故被告己○○所辯未販賣毒品一節，堪以採信。綜上，檢察官所指
        被告己○○前往證人即共同被告庚○○前開住處係為交
        換毒品後販賣等情，既存有上開合理之懷疑，自應為有
        利於被告己○○之認定，不能遽以認定其確有販賣k他
        命之行為。
      5.至於檢察官於九十六年十一月二十日持本院所核發之搜
        索票搜索共同被告庚○○前開住處，扣得被告己○○持
        有之k他命九包（含袋重五百四十點九公克）、電子磅
        秤二台，夾鍊袋一包、不明粉末（含袋重三十六公克）
        ，作為被告己○○販賣毒品之佐證，惟被告己○○雖持
        有該些k他命、電子磅秤、夾鍊袋等物，仍須有其他積
        極證據證明被告己○○確有販賣毒品之犯行，尚不能僅
        憑被告己○○持有上開物品，即遽認被告己○○有販賣
        毒品k他命之犯行。
      6.綜上所查，本件檢察官所舉被告己○○販毒之證據，僅
        有證人即共同被告庚○○、丙○○之證述，及上開k 他
        命九包（含袋重五百四十點九公克）、電子磅秤二台，
        夾鍊袋一包、不明粉末（含袋重三十六公克）之物證，
        惟渠等二人所證要與被告己○○被訴販賣毒品之事實無
        涉，至多僅能證明被告己○○持有k他命之事實，故揆
        諸前開最高法院之判決意旨及上開法律規定及判決先例
        ，應認檢察官就被告己○○販賣第三級毒品k他命之犯
        行並無充分之積極證據，而使本院產生明確有罪之心證
        ，且經本院遍查全案卷證，亦不足以認定被告己○○確
        有販賣毒品k他命之犯行，則依據刑事訴訟法所揭諸之
        「無罪推定原則」，自應將疑點利益歸於被告，是以本
        院自應為被告己○○無罪之諭知。
    (四)被告丙○○被訴販賣第三級毒品罪部分
      1.販賣第三級毒品k他命予共同被告乙○○部分：
        (1)經查，本件檢察官所舉被告丙○○販賣毒品予共同被
          告乙○○之人證部分僅有證人即共同被告乙○○一人
          ，而證人乙○○雖具結證稱其於九十五年八、九月間
          ，在被告丙○○前開住處購買第三級毒品k他命乙節
          ，惟因販賣第三級毒品係屬最輕本刑為五年有期徒刑
          以上之重罪，而購買毒品之人如供出毒品來源，又有
          法定得減輕其刑之誘因，揆諸前開判決意旨，購買毒
          品者即共同被告乙○○供出其毒品之來源者，係屬有
          利於己之供述，縱其證言無瑕疵，亦不得逕以購買毒
          品者單方面之證述而入被告丙○○於罪，自仍須確有
          其他相關之佐證方足認定被告丙○○確有賣毒之犯行
          。
        (2)次查，證人即共同被告乙○○於偵查中具結證稱：我
          曾經帶戊○○向丙○○買毒品，是到屏東市買。我本
          人沒有向他買過。我不曾自己向丙○○買，是戊○○
          幫我買十克，是我自己要玩等語（見九十六年度偵字
          第一六八六三號卷二之一第一四七頁）；復於偵查中
          再具結證稱：我在九十五年八、九月間向丙○○購買
          毒品，一共買三次，地點在屏東是他的住處。二次是
          我自己去的，一次是跟戊○○去的，每次買十克，都
          是六千元，是k他命等語（見九十六年度偵字第一六
          八六三號卷二之一第二九一頁）；再於本院審理時到
          庭證稱：k他命來源最主要是庚○○、丙○○還有俊
          華，還有一個叫做「阿V」的，跟丙○○買的時間真
          的忘記了，確實有跟他購買，因為我有跟許多人購買
          ，但是詳細時間不可能會記得，第一次偵查庭的時候
          所講的，警察問我是不是有向丙○○購買k他命或其
          他毒品，我說沒有是不實在，因為在警察局的時候他
          叫我不要指證他。買的時間真的不記得了，次數我也
          忘記了，知道丙○○住的地方，我跟戊○○一起認識
          丙○○的，跟戊○○過去兩次，自己去幾次不記得了
          。跟戊○○過去的時間不記得，我是在地檢署偵查中
          交保的，是在承認跟丙○○購買毒品k他命以後才交
          保的等語（見本院九十七年八月二十七日審判筆錄）
          ，是其於偵查中及審理中之證言即屬相互矛盾而存有
          瑕疵。
        (3)再按一般經驗法則，販賣毒品之毒販通常於其住居所
          常藏有販毒之工具如分裝毒品之電子秤、夾鍊袋，分
          裝吸管及大量之毒品、現金等物。惟查，檢察官於九
          十六年十一月二十日持本院所核發之搜索票搜索共同
          被告庚○○之住處，在被告丙○○身上並未發現與販
          賣毒品相關之任何物證，且檢警亦未搜索被告丙○○
          之住居所，故被告丙○○是否確有販賣毒品k他命予
          共同被告乙○○之犯行，即存在有合理之懷疑。
      2.販賣第三級毒品k他命予戊○○部分：
        (1)經查，本件檢察官所舉被告丙○○販賣毒品予戊○○
          之人證部分僅有證人戊○○一人，而證人戊○○雖具
          結證稱其跟丙○○買過k他命，次數很多次，惟因販
          賣第三級毒品係屬最輕本刑為五年有期徒刑以上之重
          罪，而購買毒品之人如供出毒品來源，又有法定得減
          輕其刑之誘因。次查，證人即購買毒品者戊○○於本
          院審理時到庭證稱：到法院的時候我才知道供出上游
          的話，依法是可以減輕刑責，我之前就有供出來了，
          那時候不知道到法院才知道，我在檢察官那邊的時候
          ，我就實話實說而已，我的案子判完了，在高院的時
          候法官有用這一部分減刑，所以我有供出上游有減刑
          等語（見本院九十七年八月二十七日審判筆錄），可
          知證人戊○○確係因供出其購買之上游而得以減刑，
          是揆諸前開判決意旨，購買毒品者戊○○供出其毒品
          之來源者，係屬有利於己之供述，縱其證言無瑕疵，
          亦不得逕以購買毒品者單方面之證述而入被告丙○○
          於罪，自仍須確有其他相關之佐證方足認定被告丙○○確有賣毒之犯行。
        (2)另本件檢察官於九十六年十一月二十日持本院所核發
          之搜索票搜索共同被告庚○○之住處，在被告丙○○
          身上並未發現與販賣毒品相關之任何物證，且檢警亦
          未搜索被告丙○○之住居所，故被告丙○○是否確有
          販賣毒品k他命予證人戊○○之犯行，即存在有合理
          之懷疑。
      3.綜上所查，本件檢察官所舉被告丙○○販毒之證據，僅
        有證人即共同被告乙○○、戊○○二人單方面之供證，
        且證人即共同被告乙○○、戊○○之證詞亦有上開之瑕
        疵，是揆諸前開最高法院之判決意旨及上開法律規定及
        判決先例，應認檢察官就被告丙○○販賣第三級毒品k
        他命之犯行並無充分之積極證據，而使本院產生明確有
        罪之心證，且經本院遍查全案卷證，亦不足以認定被告
        丙○○確有販賣毒品k他命之犯行，則依據刑事訴訟法
        所揭諸之「無罪推定原則」，自應將疑點利益歸於被告
        丙○○，是以本院自應為被告丙○○無罪之諭知。
    (五)被告乙○○被訴幫助販賣第三級毒品罪部分：
      按幫助犯係採共犯從屬性說之「限制從屬形式理論」立法
      例，從屬於正犯而成立，故必以正犯有犯罪行為之存在，
      始能成立。申言之，如果正犯自始不存在，則無法成立幫
      助犯。檢察官以被告乙○○幫助共同被告丙○○販賣第三
      級毒品之意思，參與販賣第三級毒品之構成要件以外之行
      為，認被告乙○○係犯毒品危害防制條例第四條第三項販
      賣第三級毒品罪之幫助犯，惟查共同被告丙○○販賣第三
      級毒品罪嫌部分，既經本院認定係無罪，業如上述，按諸
      上開說明，正犯就此部分不成立犯罪，則從犯亦無成立犯
      罪之可能，是被告乙○○亦不成立幫助販賣第三級毒品罪
      ，自應就此部分為被告乙○○無罪之諭知。
據上論斷，應依刑事訴訟法第二百九十九條第一項前段、第三百
零一條第一項，藥事法第八十三條第一項，刑法第十一條前段、
第五十一條第五款，中華民國九十六年罪犯減刑條例第二條第一
項第三款、第七條第一項、第二項，判決如主文。
本案經檢察官丁○○到庭執行職務。
中    華    民    國    97    年    9     月    24    日
                  刑事第二庭  審判長  法  官  蘇義洲
                                      法  官  洪士傑
                                      法  官  徐文瑞
以上正本證明與原本無異。
如不服本判決應於收受本判決後10日內向本院提出上訴書狀，並
應敘述具體理由。如未敘述上訴理由者，應於上訴期間屆滿後20
日內向本院補提理由書狀（均須按他造當事人之人數附繕本），
切勿逕送上級法院。
                                      書記官  何小玉
中    華    民    國    97    年    9     月    24    日
附錄本案所犯法條全文
藥事法第八十三條第一項
明知為偽藥或禁藥，而販賣、供應、調劑、運送、寄藏、牙保、
轉讓或意圖販賣而陳列者，處七年以下有期徒刑，得併科新臺幣
五百萬元以下罰金。


司法院資訊處製作；財團法人民間司法改革基金會備份。
